---
title: "Аппроксимация результатов измерений зависимых переменных"
author: "Дьячков Вадим"
output:
  html_notebook:
    fig_caption: yes
    theme: paper
    toc: yes
    toc_float: yes
  html_document:
    fig_caption: yes
    toc: yes
    toc_float: yes
  pdf_document:
    fig_caption: yes
    toc: yes
header-includes: \usepackage[english, russian]{babel}
---

```{r setup, include=F}
knitr::opts_chunk$set(include = F, eval = T, comment = "")
library(stringi)
library(tidyr)
library(dplyr)
library(ggplot2)
library(ggthemes)
library(outliers)
library(tolerance)
options(digits=2)
```

## Условие

В результате измерений при значениях независимой переменной $X = x_1, x_2, ... , x_k$
получены следующие данные:  
$Y_1 = y_{11}, y_{21},..., y_{k1}$;  
$Y_2 = y_{12}, y_{22},..., y_{k2}$;  
$...$  
$Y_n = y_{1n}, y_{2n},..., y_{kn}$.

## Исходные данные

```{r preprocessing}
split <- function(str, delimeter = " ") {
  return (stri_split_fixed(str, delimeter, simplify = T, omit_empty = T)[1, ])
}

lines <-readLines("input.txt")

nx <- as.integer(split(lines[1], "=")[2])
ny <- as.integer(split(lines[2], "=")[2])
x <- as.double(split(split(lines[3], "=")[2]))
y <- sapply(lines[4:length(lines)], function(row) as.double(split(split(row, "=")[2])))
table <- data.frame(y)
names(table) <- x

write.csv(table, "input.csv", row.names = F)
```

* Число точек, в которых проводились измерения: $k = `r nx`$.
* Количество измерений в каждой точке: $n = `r ny`$.

## Описательные статитстики

### Оценки математических ожидаений и дисперсий

```{r read_data}
df <- read.csv("input.csv", header = T, check.names = F)

df <- 
  gather(df, convert = T) %>% 
  group_by(key)
names(df) <- c("x", "y")

stat.df <- 
  df %>% 
  summarise(mean.y = mean(y), var.y = var(y))
```

Изобразим на графике измерения для каждой точки $x$, в которой проводились измерения. Красными точками отметим среднее значение $y$ в каждой точке.

```{r plots, include=T, fig.align="center", fig.cap="Fig title"}
ggplot(df, aes(x, y)) +
  geom_point(alpha = 0.5) +
  stat_summary(fun.y = mean, geom = "line", col = "red") +
  stat_summary(fun.y = mean, geom = "point", col = "red", size = 2) +
  scale_x_continuous(breaks = seq(-2, 2, 0.4)) +
  theme_minimal()
```

### Толерантные пределы для погрешностей

Найдем параметрические толерантные пределы для погрешностей в точках $X$:

```{r}
df %>% 
  mutate(error = y - mean(y)) %>% 
  summarise(error.lower = normtol.int(error, alpha = 0.05, P = 0.95)$`1-sided.lower`,
            error.upper = normtol.int(error, alpha = 0.05, P = 0.95)$`1-sided.upper`)
```

### Гипотеза о равенстве дисперсий

Построим гистограмму распределения дисперсий в точках $X$. 

```{r}
ggplot(stat.df, aes(var.y, fill = levels(factor(df$x)))) +
  geom_histogram(col = "black") +
  theme_minimal()
```

Проверим гипотезу о равенстве дисперсий в этих точках по критерию Кочрена (Cochran's Q test):

```{r}
cochran.max <- max(stat.df$var.y)
cochran.sum <- sum(stat.df$var.y)
cochran.stat <- cochran.max / cochran.sum
```

$$ 
g = \frac{s_{max}^2}{\sum_{i=1}^k s_i^2} = \frac{`r cochran.max`}{`r cochran.sum`} \approx `r cochran.stat`
$$
Критическое значение $g_\alpha (n - 1, k) \approx `r qcochran(0.95, 10, 41)`$ при $\alpha = 0.05$, $n = 10$ и $k = 41$. Так как $g < g_\alpha$, нулевая гипотеза о том, что дисперсии в точках $X$ равны друг другу, отвергается. Значит для аппроксимации применим обобщенный метод наименьших квадратов (ОМНК).

### Доверительные интервалы для математических ожиданий

Найдем доверительные интервалы для математических ожиданий:

```{r}
ConfidenceInterval <- function(x, p = 0.95) {
  x.mean <- mean(x)
  x.sd <- sd(x)
  n <- length(x)
  error <- qt((1 - p) / 2, df = n - 1) * x.sd / sqrt(n)
  return (list(lower = x.mean - error, upper = x.mean + error))
}

df %>% 
  summarise(mean.lower = ConfidenceInterval(y)$lower, 
            mean = mean(y),
            mean.upper = ConfidenceInterval(y)$upper)
```

## Полиномиальная аппроксимация

```{r}
cov.matrix <- matrix(0, nx, nx)
diag(cov.matrix) <- stat.df$var.y

fits <- data.frame()
f.df <- data.frame()

for (q in 0:9) {
  x <- sapply(0:q, function(x) stat.df$key ** x)
  a <- solve(t(x) %*% solve(cov.matrix) %*% x) %*% t(x) %*% solve(cov.matrix) %*% stat.df$mean.y
  
  fit <- x %*% a
  fit.df <- data.frame(x = stat.df$key, 
                       y = fit,
                       q = q)
  fits <- rbind(fits, fit.df)
  
  r.squared <- ny * t(fit - stat.df$mean.y) %*% solve(cov.matrix) %*% (fit - stat.df$mean.y)
  f.stat <- r.squared / (nx - 1 - 1)
  
  f.df <- rbind(f.df, c(q, f.stat))
}  

names(f.df) <- c("q", "f-value")
f.df

ggplot(fits, aes(x, y, col = factor(q))) +
  geom_line(alpha = 0.8, size = 1) +
  geom_point(data = stat.df, aes(key, mean.y), col = "black", size = 3) +
  theme_minimal()
```